---
title: "Análise de Dados COVID - PUC MDT Data Science 2020"
author: Dan Reznik & Thomás Jagoda
output: html_document
---

# Carrega bibliotecas

```{r}
library(tidyverse)
library(fs)
library(leaflet)
library(lubridate)
```

# Lista arquivos no diretorio e dados

Fonte: 

```{r}
dir_ls("data",regexp = "data/covid19")
```

# Analise arquivo deaths

```{r}
df_covid_deaths <- read_csv("data/covid19_deaths.csv")
```

Criar um chunk vazio. Ctrl-Alt-i (apple: maça-alt-i)

```{r}
ncol(df_covid_deaths)
```

Examina o data frame

```{r}
head(df_covid_deaths,100)
```

```{r}
df_covid_deaths %>% head(100)
```

Glimpse = examina lateralmente o data frame

```{r}
df_covid_deaths %>% glimpse
```

# Count Deaths per country

Seleciona 3 colunas

```{r}
df_covid_deaths %>%
  select(Date,`Country/Region`,Value)
```

```{r}
df_covid_renamed <- df_covid_deaths %>%
  select(Date,`Country/Region`,Value)
```

```{r}
df_covid_renamed %>% write_csv("data/df_covid_revisado_por_marilia.csv")
```

Seleciona e depois renomeia colunas, salva num outro data frame

```{r}
df_covid_renamed <- df_covid_deaths %>%
  select(Date,`Country/Region`,Value) %>%
  rename(country=`Country/Region`,deaths=Value)

df_covid_renamed %>% glimpse
```

Quais países são mais frequentes

```{r}
df_covid_renamed %>%
  count(country,sort=T)
```

Mostrar frequencias de países em ordem alfabética reversa

```{r}
df_covid_renamed %>%
  count(country,sort=T) %>%
  arrange(desc(country)) # desc = descending order
```

Filtra por Brasil

```{r}
df_covid_renamed %>%
  filter(country=="Brazil")
```

Filtra se a coluna country contiver brasil em caixa alta/baixa e com s ou z

```{r}
df_covid_renamed %>%
  filter(str_detect(country,regex("bra[sz]il",ignore_case = T)))
```

Grafico de evolucao de mortes no brasil

```{r}
df_covid_renamed %>%
  filter(country=="Brazil") %>%
  ggplot(aes(Date,deaths)) +
  geom_line(color="red",size=2) +
  labs(title="Mortes por COVID no Brasil") # +
  # scale_y_log10()
```

Brasil x Argentina

```{r}
df_covid_renamed %>%
  filter(country %in% c("Brazil","Argentina","Italy","US")) %>%
  ggplot(aes(Date,deaths,group=country,color=country)) +
  geom_line(size=1.5) +
  scale_color_manual(values=c("gray","red","gray","gray")) +
  labs(title="Mortes por COVID no Brasil e Argentina") +
  scale_y_log10()
```

Brasil x Argentina, escala logaritmica

```{r}
df_covid_renamed %>%
  filter(country %in% c("Brazil","Argentina","Italy")) %>%
  ggplot(aes(Date,deaths,group=country,color=country)) +
  geom_line(size=2) +
  scale_y_log10() +
  labs(title="Mortes por COVID no Brasil e Argentina e Italia")
```

Reportar mortes diarias.

1) ordena brasil em ordem cronologica

```{r}
df_covid_renamed %>%
  filter(country=="Brazil") %>%
  arrange(Date)
```

2) Nova coluna com mortes no dia anterior

```{r}
df_covid_renamed %>%
  filter(country=="Brazil") %>%
  arrange(Date) %>%
  mutate(deaths_previous_day = lag(deaths))
```

3) Nova coluna com diferenca de mortes entre dia atual e anterior

```{r}
df_covid_daily_brazil <- df_covid_renamed %>%
  filter(country=="Brazil") %>%
  arrange(Date) %>%
  mutate(deaths_previous_day = lag(deaths),
         deaths_daily=deaths-deaths_previous_day)
df_covid_daily_brazil
```

Plota mortes diarias brasil

```{r}
df_covid_daily_brazil %>%
  #tail(-1) %>%
  filter(Date >= dmy("01/04/2020")) %>%
  ggplot(aes(Date,deaths_daily)) +
  geom_line() +
  geom_smooth() +
  labs(title="Mortes Diárias por COVID no Brasil")
```

Mostra tendencia

```{r}
df_covid_daily_brazil %>%
  ggplot(aes(Date,deaths_daily)) +
  geom_line() +
  geom_smooth() +
  labs(title="Mortes Diárias por COVID no Brasil")
```

STOP

---

# Reportar países com mais mortes 

Qual 'e a ultima data de cada pais

```{r}
df_covid_renamed %>%
  group_by(country) %>%
  top_n(1,Date)
```

Certificar q todas ultimas datas sao iguais

```{r}
df_covid_renamed %>%
  group_by(country) %>%
  top_n(1,Date) %>%
  ungroup() %>%
  count(Date,sort=T)
```

Quais sao as ultimas datas de cada pais

```{r}
df_covid_last_date <- df_covid_renamed %>%
  group_by(country,Date) %>%
  summarize(deaths=sum(deaths)) %>% # somando Region and Sub-Region
  group_by(country) %>%
  top_n(1,Date) %>%
  ungroup() %>%
  arrange(desc(deaths))
df_covid_last_date
```

Mostra topo 8

```{r}
df_covid_last_date %>%
  head(8)
```

Mostra bottom 8

```{r}
df_covid_last_date %>%
  tail(8)
```


Desenha top 8 paises

```{r}
df_covid_last_date %>%
  head(8) %>%
  mutate(country=country%>%fct_inorder()%>%fct_rev()) %>%
  ggplot(aes(country,deaths,fill=country)) +
  geom_col() +
  labs(x="país",y="mortes",title="COVID deaths") +
  theme(legend.position = "none") +
  coord_flip()
```

STOP

# Exercicios

## Parte 1: Executar os mesmos passos acima

STOP

## Parte 2: Criar os graficos acima com os casos confirmados:

1) casos italia vs data
2) casos USA,italia vs data
3) casos diários italia
4) top 8 paises com casos totais

```{r message = FALSE}
df_covid_confirmed <- read_csv("data/covid19_confirmed.csv")
```

# Mapa COVID de deaths

Preparo de dados

```{r}
# obtem a ultima data
last_date <- max(df_covid_renamed$Date)


df_covid_map <- df_covid_deaths %>%
  rename(country=`Country/Region`) %>%
  filter(Date==last_date) %>%
  group_by(country) %>%
  summarize(count=sum(Value),lat=first(Lat),lon=first(Long))
  
pops <- str_glue("<b> {df_covid_map$country} </b> <br/>
                 Contagem: {df_covid_map$count}")
```

Display map

```{r}
df_covid_map %>%
  leaflet() %>%
  addTiles() %>%
  addCircles(radius=~sqrt(count)*2000, weight=1, popup=~pops)
```



