---
title: "Aula 06 - PUC"
output: html_document
---

```{r}
library(tidyverse)
library(lubridate)
library(fs)
```


```{r}
dir_ls("data")
```

# Clientes

```{r}
df_clientes <- read_csv2("data/clientes_final.csv")
df_clientes %>% glimpse
```

Estudo frequencial de sexo

```{r}
df_clientes %>% count(Sexo)
```

Frequencias de Sobrenomes

```{r}
df_clientes %>%
  count(Sobrenome,sort=T)
```

Ordenar do mais curto ao mais longo

```{r}
df_clientes %>%
  count(Sobrenome,sort=T) %>%
  mutate(Sobrenome_chars=str_length(Sobrenome)) %>%
  arrange(Sobrenome_chars)
```

Clientes por Cidade, Estado

```{r}
df_clientes %>% count(cidade,estado,sort=T)
```

Clientes por Cidade, Estado

```{r}
df_clientes %>%
  count(cidade,estado,sort=T) %>%
  head(8) %>%
  mutate(cidade_estado=str_c(cidade,", ",estado)) %>%
  # para ordenar
  # mutate(cidade_estado=cidade_estado %>% fct_inorder %>% fct_rev) %>%
  ggplot(aes(cidade_estado,n,fill=cidade_estado)) +
  geom_col() +
  coord_flip() +
  theme(legend.position = "none") +
  scale_fill_brewer(palette="Set1")
```

# Produtos

```{r}
df_produtos <- read_csv2("data/produtos_final.csv")
df_produtos %>% glimpse
```

Estudo frequencial de Assunto

```{r}
df_produtos %>% count(Assunto,sort=T)
```

Grafa top assuntos

```{r}
df_produtos %>%
  count(Assunto,sort=T) %>%
  head(8) %>%
  # mutate(Assunto=fct_inorder(Assunto)%>%fct_rev) %>%
  ggplot(aes(Assunto,n,fill=Assunto)) +
  geom_col() +
  coord_flip() +
  theme(legend.position = "none")
```

Estudo de valores

```{r}
df_produtos$Valor %>% head(10)
```

Tipo da coluna é string

```{r}
df_produtos$Valor %>% class
```

Vamos transforma-la em número

```{r}
df_produtos$Valor %>%
  head(10) %>%
  str_remove(fixed("R$ "))
```

Transforma virgula em ponto

```{r}
df_produtos$Valor %>%
  head(10) %>%
  str_sub(start=4) %>%
  str_replace(",",".")
```

Maneira alterantiva: remover um substring

```{r}
df_produtos$Valor %>%
  head(10) %>%
  str_remove("R\\$ ") %>%
  str_replace(",",".")
```

Converte para numero

```{r}
df_produtos$Valor %>%
  head(10) %>%
  str_remove("R\\$ ") %>%
  str_replace(",",".") %>%
  as.double()
```

Coloca funcionalidade de conversão numa função

```{r}
converte_valor <- function(valor) {
  valor %>%
    str_remove("R\\$ ") %>%
    str_replace(",",".") %>%
    as.double()
}
```


Cria dataframe com uma nova coluna

```{r}
df_produtos_valores <- df_produtos %>%
  # select(Titulo,Valor) %>%
  mutate(ValorNum = converte_valor(Valor))
df_produtos_valores %>% glimpse
```

Grafa distribuição (histograma) de valores

```{r}
df_produtos_valores %>%
  ggplot(aes(ValorNum)) +
  geom_histogram(color="black",fill="blue")
```

Qual o valor médio?

```{r}
valor_medio <- df_produtos_valores$ValorNum %>% mean
valor_medio
```

Adiciona linha média ao histograma

```{r}
df_produtos_valores %>%
  ggplot(aes(ValorNum)) +
  geom_histogram(color="black",fill="blue") +
  geom_vline(xintercept = valor_medio,color="red",size=1.5,linetype="longdash")
```

# Compras

```{r}
df_compras <- read_csv2("data/compras_final.csv")
df_compras %>% glimpse
```

Sumariza o data frame

```{r}
summary(df_compras)
```

Conta compras por canal

```{r}
df_compras %>%
  ggplot(aes(canal,fill=canal)) +
  geom_bar() +
  theme(legend.position = "none")
```


# Cruzamentos e Faceteamentos

## Compras por faixas de idade por canal

Vamos introduzir "faixas de idade" com "cut"

```{r}
df_clientes_faixas <- df_clientes %>%
  mutate(faixa_etaria=cut(idade,breaks=seq(0,100,10)))
df_clientes_faixas %>% select(Nome,Sobrenome,idade,faixa_etaria)
```

Qual a distribuição em faixas de idade?

```{r}
df_clientes_faixas %>%
  ggplot(aes(faixa_etaria,fill=faixa_etaria)) +
  geom_bar(color="black") # + 
  # theme(legend.position = "none")
```

Qual o valor comprado por cada faixa etaria: junta as tabelas com left_join

```{r}
df_compras %>%
  left_join(df_clientes_faixas)
```

Faz um join mais "esbelto"

```{r}
df_compras %>%
  select(id_compra,id_cliente,id_produto) %>%
  left_join(df_clientes_faixas %>% select(id_cliente,faixa_etaria))
```

Junta com o id do produto e o valor

```{r}
df_compras_faixa_etaria <- df_compras %>%
  select(id_compra,data,id_cliente,id_produto) %>%
  left_join(df_clientes_faixas %>% select(id_cliente,faixa_etaria)) %>%
  left_join(df_produtos_valores %>% select(id_produto,ValorNum))
df_compras_faixa_etaria
```

Agrupa e soma valores por faixa etária

```{r}
df_compras_faixa_etaria_totais <- df_compras_faixa_etaria %>%
  group_by(faixa_etaria) %>%
  summarize(ValorTotal=sum(ValorNum))
df_compras_faixa_etaria_totais
```

Grafa compras por faixas etarias

```{r}
df_compras_faixa_etaria_totais %>%
  ggplot(aes(faixa_etaria,ValorTotal,fill=faixa_etaria)) +
  geom_col() +
  labs(title="Valor de compra por faixa etária 2019") +
  theme(legend.position = "none")
```

Indica trimestre de cada compra

```{r}
df_compras_faixa_etaria %>%
  mutate(trimestre=quarter(data))
```

Reordena colunas

```{r}
df_compras_faixa_etaria %>%
  mutate(trimestre=quarter(data)) %>%
  select(id_compra,data,trimestre,everything())
```

Calcula subtotais trimestrais

```{r}
df_compras_faixa_etaria_por_trimestre <- df_compras_faixa_etaria %>%
  mutate(trimestre=quarter(data)) %>%
  select(id_compra,data,trimestre,everything()) %>%
  group_by(faixa_etaria,trimestre) %>%
  summarize(ValorTotal=sum(ValorNum))
df_compras_faixa_etaria_por_trimestre
```

Grafa com Facets

```{r}
df_compras_faixa_etaria_por_trimestre %>%
  ggplot(aes(faixa_etaria,ValorTotal,fill=faixa_etaria)) +
  geom_col() +
  facet_wrap(nrow=2,ncol=2,facets=vars(trimestre),
             labeller=labeller(trimestre=c(`1`="1º trim",
                                           `2`="2º trim",
                                           `3`="3º trim",
                                           `4`="4º trim"))) +
  labs(title="Valor de compra por faixa etária 2019") +
  theme(legend.position = "none",
        axis.text.x = element_text(angle = 30,vjust = 1,hjust=.7))
```

## Assuntos mais comuns por sexo

Join compras + clientes + produtos (muito largo)

```{r}
df_compras %>%
  left_join(df_clientes) %>%
  left_join(df_produtos)
```

Selectiona só Assunto e Sexo

```{r}
df_compras %>%
  left_join(df_clientes) %>%
  left_join(df_produtos) %>%
  select(Assunto,Sexo)
```

Estudo frequencial de Assunto, Sexo por

```{r}
df_compras %>%
  left_join(df_clientes) %>%
  left_join(df_produtos) %>%
  select(Assunto,Sexo) %>%
  count(Assunto,Sexo,sort=T)
```

Apos o estudo frequencial, reportar os top Assuntos em cada sexo (top_n)

```{r}
df_compras_top_assuntos_por_sexo <- df_compras %>%
  left_join(df_clientes) %>%
  left_join(df_produtos) %>%
  select(Assunto,Sexo) %>%
  count(Assunto,Sexo,sort=T) %>%
  group_by(Sexo) %>%
  top_n(5,n) %>%
  arrange(Sexo)
df_compras_top_assuntos_por_sexo
```

Mostra resultado faceteado

```{r}
df_compras_top_assuntos_por_sexo %>%
  mutate(Assunto = Assunto %>% fct_inorder %>% fct_rev) %>%
  ggplot(aes(Assunto,n,fill=Assunto)) +
  geom_col() +
  facet_wrap(~Sexo,
             labeller=labeller(Sexo=c(`F`="Mulheres",
                                      `M`="Homens"))) +
  coord_flip() +
  theme(legend.position = "none")
```

# Exercícios 1 (45 min)

1) Tabelas

1.1) Quais são os 8 títulos de livros mais longos? E os 10 mais curtos
1.2) Quais são os 8 títulos mais comprados
1.3) Quais são os 8 títulos q mais geraram receita em 2019?
1.4) Para clientes entre 20 e 60 anos de idade, qual o total de vendas por sexo?

2) Graficos Simples
 
2.1) 8 clientes com maior consumo em 2019
2.2) 6 Estados com maior número de livros vendidos
2.3) 6 Estados com maior receita de vendas
2.4) 6 titulos q geraram a maior receita

# Exercícios 2 (45 min)

3) Faceteamentos

3.1) total de vendas por sexo, facetear por trimestre (4)
3.2) 4 Assuntos mais comuns, facetear por age group (10)
3.3) canais mais comuns, facetear por sexo (2)
3.4) 5 titulos mais comprados por estado

4) Join com nova tabela

4.1) Challenge: usando a tabela produtos_custos, reportar o lucro total em 2019.
4.2) salvar resultado como "lucro_2019.csv"
4.3) Reportar o lucro total por estado.
4.4) salvar como "lucro_por_estado_2019.csv"

5) Outros

5.1) Qual o nome+sobrenome do cliente com maior consumo em cada estado? Listar tb o consumo
