---
title: "Aula 06 - PUC"
output: html_document
---

Ctrl-Shift-ENTER executa o chunk
Maçã-Shift-Enter (mac)

```{r}
library(tidyverse)
library(lubridate)
library(fs)
library(forcats)
#source("utils.R")
```


Listando diretório

```{r}
dir_ls("data")
```

# Clientes

```{r}
df_clientes <- read_csv2("data/clientes_final.csv")
df_clientes %>% glimpse
```

Estudo frequencial de sexo

```{r}
df_clientes %>% count(Sexo)
```

Frequencias de Sobrenomes

```{r}
df_clientes %>%
  count(Sobrenome,sort=T)
```

Ordenar do mais curto ao mais longo

```{r}
df_clientes %>%
  count(Sobrenome,sort=T) %>%
  mutate(Sobrenome_chars=str_length(Sobrenome)) %>%
  arrange(Sobrenome_chars)
```

### Humberto: Exercicio: quantos municipios distintos em cada estado

```{r}
df_cliente_cidades<-  df_clientes %>%
  count(estado,cidade,sort=T)
df_cliente_cidades%>%count(estado,sort=T)

```



Clientes por Cidade, Estado

```{r}
df_clientes %>%
  count(estado,sort=T)
```

```{r}
df_clientes %>%
  count(cidade,estado,sort=T)
```

Clientes por Cidade, Estado

```{r}
df_pre_plot <- df_clientes %>%
  count(cidade,estado,sort=T) %>%
  head(8) %>%
  mutate(cidade_estado=str_c(cidade,", ",estado)) %>%
  select(-cidade,-estado) %>%
  select(cidade_estado,n)
```

Plotar 

```{r}
df_pre_plot %>%
  # para ordenar
  mutate(cidade_estado=cidade_estado %>% fct_inorder %>% fct_rev) %>%
  #### VOU COMEÇAR a PLOTAR
  ggplot(aes(cidade_estado,n,fill=cidade_estado)) +
  geom_col() +
  geom_point(size=3) +
  coord_flip() +
  theme(legend.position = "none") +
  scale_fill_brewer(palette="Set1")
```

# Produtos

```{r}
df_produtos <- read_csv2("data/produtos_final.csv")
df_produtos %>% glimpse
```

Estudo frequencial de Assunto, e quantos porcento de cada assunto

```{r}
df_produtos %>%
  count(Assunto,sort=T,name="qtd") %>%
  mutate(pct=(100*qtd/sum(qtd)) %>% sprintf("%.2f%%",.))
```

Grafa top assuntos

```{r}
df_produtos %>%
  count(Assunto,sort=T) %>%
  head(8) %>%
  mutate(Assunto=Assunto %>% fct_inorder %>%fct_rev) %>%
  ggplot(aes(Assunto,n,fill=Assunto)) +
  geom_col() +
  coord_flip() +
  theme(legend.position = "none")
```

Estudo de valores

```{r}
df_produtos$Valor %>% head(10)
```

Tipo da coluna é string

```{r}
df_produtos$id_produto %>% class
df_produtos$Valor %>% class
```

Vamos transforma-la em número

```{r}
df_produtos$Valor %>%
  head(10) %>%
  str_remove(fixed("R$ "))
```

```{r}
df_produtos$Valor %>%
  head(10) %>%
  str_sub(start=4)
```


Transforma virgula em ponto

```{r}
df_produtos$Valor %>%
  head(10) %>%
  str_sub(start=4) %>%
  str_replace(",",".")
```

Converte para numero

```{r}
df_produtos$Valor %>%
  head(10) %>%
  str_sub(start=4) %>%
  str_replace(",",".") %>%
  as.double()
```

Coloca funcionalidade de conversão numa função

```{r}
converte_valor <- function(valor) {
  valor %>%
    str_sub(start=4) %>%
    str_replace(",",".") %>%
    as.double()
}
```

```{r}
converte_valor("R$ 333,11")
```

Break 5 min

Cria dataframe com uma nova coluna

```{r}
df_produtos_valores <- df_produtos %>%
  # select(Titulo,Valor) %>%
  mutate(ValorNum = converte_valor(Valor))

df_produtos_valores %>% glimpse
```

1a tentativa: Qual é o livro mais caro, ordena por string

```{r}
df_produtos_valores %>%
  select(id_produto,Titulo,Valor,ValorNum) %>%
  mutate(Titulo=str_sub(Titulo,end=20)) %>%
  arrange(desc(Valor))
```

2a tentativa: livro mais caro, ordenado por coluna convertida para numerico

```{r}
df_produtos_valores %>%
  select(id_produto,Titulo,ValorNum) %>%
  mutate(Titulo=str_sub(Titulo,end=20)) %>%
  arrange(desc(ValorNum)) # desc = descending order, remove para ascending
```

Grafa distribuição (histograma) de valores

```{r}
df_produtos_valores %>%
  ggplot(aes(ValorNum)) +
  geom_histogram(color="black",fill="blue")
```

Qual o valor médio?

```{r}
df_produtos_valores$ValorNum %>% mean
```

Atribui media a uma variavel

```{r}
valor_medio <- df_produtos_valores$ValorNum %>% mean
valor_medio
```

Adiciona linha média ao histograma

```{r}
df_produtos_valores %>%
  ggplot(aes(ValorNum)) +
  geom_histogram(color="black",fill="blue") +
  geom_vline(xintercept = valor_medio,color="red",size=1.5,linetype="dotted") +
  geom_text(x=valor_medio+5,y=50,label=sprintf("media=%.2f",valor_medio))
```

# Compras

```{r}
df_compras <- read_csv2("data/compras_final.csv")
df_compras %>% glimpse
```

Sumariza o data frame

```{r}
summary(df_produtos_valores$ValorNum)
```


```{r}
summary(df_compras)
```

Conta compras por canal

```{r}
df_compras %>%
  ggplot(aes(canal,fill=canal)) +
  geom_bar() +
  theme(legend.position = "none")
```

# Cruzamentos e Faceteamentos

## Compras por faixas de idade por canal

Distribuicao de idades

```{r}
df_clientes$idade %>% summary
```

Adiciona coluna com faixa etaria com "cut"

```{r}
df_clientes_faixas <- df_clientes %>%
  mutate(faixa_etaria=cut(idade, breaks=seq(0,100,10)))

df_clientes_faixas %>% select(Nome,Sobrenome,idade,faixa_etaria)
```

Qual a distribuição por faixas de idade?

```{r}
df_clientes_faixas %>%
  ggplot(aes(faixa_etaria,fill=faixa_etaria)) +
  geom_bar(color="black") + 
  theme(legend.position = "none")
```

Qual o valor comprado por cada faixa etaria: junta as tabelas com left_join

```{r}
df_compras %>%
  left_join(df_clientes_faixas) # left_join(df_clientes_faixas,by=c(id_left="id_right"))
```

Faz um join mais "esbelto"

```{r}
df_compras %>%
  select(id_compra,id_cliente,id_produto) %>%
  left_join(df_clientes_faixas %>%
              select(id_cliente,faixa_etaria))
```

Junta com o id do produto e o valor

```{r}
df_compras_faixa_etaria <- df_compras %>%
  select(id_compra,data,id_cliente,id_produto) %>%
  left_join(df_clientes_faixas %>% select(id_cliente,Sexo,faixa_etaria)) %>%
  left_join(df_produtos_valores %>% select(id_produto,ValorNum))
df_compras_faixa_etaria
```

Agrupa e soma valores por Sexo

```{r}
df_compras_sexo_totais <- df_compras_faixa_etaria %>%
  group_by(Sexo) %>%
  summarize(ValorTotal=sum(ValorNum),
            ValorMedio=mean(ValorNum),
            ValorMax=max(ValorNum))
df_compras_faixa_etaria_totais
```

Agrupa e soma valores por faixa etária

```{r}
df_compras_faixa_etaria_totais <- df_compras_faixa_etaria %>%
  group_by(faixa_etaria) %>%
  summarize(ValorTotal=sum(ValorNum),
            ValorMedio=mean(ValorNum),
            ValorMax=max(ValorNum))
df_compras_faixa_etaria_totais
```

Agrupa e soma valores por faixa etária e sexo

```{r}
df_compras_faixa_etaria_totais <- df_compras_faixa_etaria %>%
  group_by(Sexo,faixa_etaria) %>%
  summarize(ValorTotal=sum(ValorNum),
            ValorMedio=mean(ValorNum),
            ValorMax=max(ValorNum))
df_compras_faixa_etaria_totais
```

Grafa compras por faixas etarias

```{r}
df_compras_faixa_etaria_totais %>%
  ggplot(aes(faixa_etaria,ValorTotal,fill=faixa_etaria)) +
  geom_col() +
  labs(title="Valor de compra por faixa etária 2019") +
  theme(legend.position = "none")
```

Indica trimestre de cada compra, usando lubridate::quarter()

```{r}
df_compras_faixa_etaria %>%
  mutate(trimestre=quarter(data),
         mes=month(data))
```

Reordena colunas

```{r}
df_compras_faixa_etaria %>%
  mutate(trimestre=quarter(data)) %>%
  select(id_compra,data,trimestre,everything())
```

Calcula subtotais trimestrais

```{r}
df_compras_faixa_etaria_por_trimestre <- df_compras_faixa_etaria %>%
  mutate(trimestre=quarter(data),
         mes=month(data)) %>%
  select(id_compra,data,trimestre,mes,everything()) %>%
  group_by(faixa_etaria,trimestre) %>%
  summarize(ValorTotal=sum(ValorNum))
df_compras_faixa_etaria_por_trimestre
```

Grafa com Facets

```{r}
df_compras_faixa_etaria_por_trimestre %>%
  ggplot(aes(faixa_etaria,ValorTotal,fill=faixa_etaria)) +
  geom_col() +
  facet_wrap(nrow=2,ncol=2,facets=vars(trimestre),
             labeller=labeller(trimestre=c(`1`="1º trim",
                                           `2`="2º trim",
                                           `3`="3º trim",
                                           `4`="4º trim"))) +
  labs(title="Valor de compra por faixa etária 2019") +
  theme(legend.position = "none",
        axis.text.x = element_text(angle = 30,vjust = 1,hjust=.7))
```

## Assuntos mais comuns por sexo

Join compras + clientes + produtos (muito largo)

```{r}
df_compras %>%
  left_join(df_clientes) %>%
  left_join(df_produtos)
```

Selectiona só Assunto e Sexo

```{r}
df_compras %>%
  left_join(df_clientes) %>%
  left_join(df_produtos) %>%
  select(Assunto,Sexo)
```

Estudo frequencial de Assunto, Sexo por

```{r}
df_compras %>%
  left_join(df_clientes) %>%
  left_join(df_produtos) %>%
  select(Assunto,Sexo) %>%
  count(Assunto,Sexo,sort=T)
```

Apos o estudo frequencial, reportar os top Assuntos em cada sexo (top_n)

```{r}
df_compras_top_assuntos_por_sexo <- df_compras %>%
  left_join(df_clientes) %>%
  left_join(df_produtos) %>%
  select(Assunto,Sexo) %>%
  count(Assunto,Sexo,sort=T) %>%
  group_by(Sexo) %>%
  top_n(5,n) %>%
  arrange(Sexo)
df_compras_top_assuntos_por_sexo
```

Mostra resultado faceteado

```{r}
df_compras_top_assuntos_por_sexo %>%
  mutate(Assunto = Assunto %>% fct_inorder %>% fct_rev) %>%
  ggplot(aes(Assunto,n,fill=Assunto)) +
  geom_col() +
  facet_wrap(~Sexo,
             labeller=labeller(Sexo=c(`F`="Mulheres",
                                      `M`="Homens"))) +
  coord_flip() +
  theme(legend.position = "none")
```

# Exercícios 1 (45 min)

1) Tabelas

1.1) Quais são os 8 títulos de livros mais longos? E os 10 mais curtos

```{r}
df_produtos%>%
  mutate(numero_caracteres=str_count(Titulo)) %>%
  select(Titulo,numero_caracteres) %>%
  arrange(desc(numero_caracteres)) %>%
  head(8)

```

```{r}
df_produtos%>%
  mutate(numero_caracteres=str_count(Titulo)) %>%
  select(Titulo,numero_caracteres) %>%
  arrange((numero_caracteres)) %>%
  head(10)

```



1.2) Quais são os 8 títulos mais comprados 

```{r}
df_compras_faixa_etaria%>% count(id_produto,sort=T) %>%
  left_join(df_produtos) %>%
  select(id_produto,Titulo,n) %>%
  head(8)

```


1.3) Quais são os 8 títulos q mais geraram receita em 2019?

```{r}

  df_compras_faixa_etaria %>%
  group_by(id_produto) %>%
  summarize(ValorTotal=sum(ValorNum)) %>%
  left_join(df_produtos) %>%
  select(id_produto,Titulo,ValorTotal,) %>% arrange(desc(ValorTotal)) %>%
  head(8)

  
```


1.4) Para clientes entre 20 e 60 anos de idade, qual o total de vendas por sexo?

```{r}

  df_clientes %>% filter(idade>=19 & idade<=60) %>%
  left_join(df_compras_faixa_etaria) %>%
  group_by(Sexo,faixa_etaria) %>%
  summarize(ValorTotal=sum(ValorNum)) 

  
```


2) Graficos Simples
 
2.1) 8 clientes com maior consumo em 2019

```{r}
  df_clientes %>% 
  left_join(df_compras_faixa_etaria) %>%
  group_by(id_cliente,Nome) %>%
  summarize(ValorTotal=sum(ValorNum)) %>%
  arrange(desc(ValorTotal)) %>%
  head(8) %>%
  ggplot(aes(x=fct_reorder(Nome,ValorTotal,.desc =  FALSE),(y=ValorTotal),fill=ValorTotal)) +
  geom_col() +
  coord_flip() +
  theme(legend.position = "none")

```






2.2) 6 Estados com maior número de livros vendidos

```{r}
  df_compras_faixa_etaria%>%select(id_compra,id_cliente,id_produto,ValorNum)%>%
  left_join(df_clientes) %>%
  group_by(estado) %>%
  count(estado,sort=T) %>%
  head(6) %>%
  ggplot(aes(x=fct_reorder(estado,n,.desc =  FALSE),(y=n),fill=n)) +
  geom_col() +
  coord_flip() +
  theme(legend.position = "none")


```



2.3) 6 Estados com maior receita de vendas

```{r}
  df_compras_faixa_etaria%>%select(id_compra,id_cliente,id_produto,ValorNum)%>%
  left_join(df_clientes) %>%
  group_by(estado) %>%
  summarize(ValorTotal=sum(ValorNum)) %>%
  arrange(desc(ValorTotal)) %>%
  head(6) %>%
  ggplot(aes(x=fct_reorder(estado,ValorTotal,.desc =  FALSE),(y=ValorTotal),fill=ValorTotal)) +
  geom_col() +
  coord_flip() +
  theme(legend.position = "none")


```



2.4) 6 titulos q geraram a maior receita

```{r}
  df_compras_faixa_etaria%>%select(id_compra,id_cliente,id_produto,ValorNum)%>%
  left_join(df_produtos) %>%
  group_by(Titulo) %>%
  summarize(ValorTotal=sum(ValorNum)) %>%
  arrange(desc(ValorTotal)) %>%
  head(6) %>%
  ggplot(aes(x=fct_reorder(Titulo,ValorTotal,.desc =  FALSE),(y=ValorTotal),fill=ValorTotal)) +
  geom_col() +
  coord_flip() +
  theme(legend.position = "none")


```





# Exercícios 2 (45 min)

3) Faceteamentos

3.1) total de vendas por sexo, facetear por trimestre (4)

```{r}

 df_compras_faixa_etaria %>%
  mutate(trimestre=quarter(data),
         mes=month(data)) %>%
  select(id_compra,data,trimestre,mes,everything()) %>%
  group_by(Sexo,trimestre) %>%
  summarize(ValorTotal=sum(ValorNum))%>%
  
  ggplot(aes(Sexo,ValorTotal,fill=Sexo)) +
  geom_col() +
  facet_wrap(nrow=2,ncol=2,facets=vars(trimestre),
             labeller=labeller(trimestre=c(`1`="1º trim",
                                           `2`="2º trim",
                                           `3`="3º trim",
                                           `4`="4º trim"))) +
  labs(title="Valor de compra por Sexo 2019") +
  theme(legend.position = "none",
        axis.text.x = element_text(angle = 30,vjust = 1,hjust=.7))
```






3.2) 4 Assuntos mais comuns, facetear por age group (10)


```{r}

# iDENTIFICA OS 4 PRINCIPAIS ASSUNTOS

  maiscomuns <- df_produtos %>%
  count(Assunto,sort=T) %>%
  head(4) %>% 
  select(Assunto)

# SUMARIZA POR ASSUNTO E FAIXA ETARIA
  

  df_compras_faixa_etaria %>%
  left_join(df_produtos) %>%
  mutate(trimestre=quarter(data),
         mes=month(data)) %>%
  select(id_compra,data,trimestre,mes,everything()) %>%
  filter(Assunto %in% c(maiscomuns$Assunto)) %>%  
  group_by(Assunto,faixa_etaria) %>%
  summarize(ValorTotal=sum(ValorNum)) %>%
    
# GERA O GRÁFICO
  
  ggplot(aes(Assunto,ValorTotal,fill=Assunto)) +
  geom_col() +
  facet_wrap(nrow=3,ncol=3,facets=vars(faixa_etaria),
             labeller=labeller(faixa_etaria=c(`(10,20]`="10 a 20",
                                           `(20,30]`="20 a 30",
                                           `(30,40]`="30 a 40",
                                           `(40,50]`="40 a 50",
                                           `(50,60]`="50 a 60",
                                           `(60,70]`="60 a 70",
                                           `(70,80]`="70 a 80",
                                           `(80,90]`="80 a 90"))) +
  labs(title="Assuntos mais vendidos por faixa etaria 2019") +
  theme(legend.position = "none",
        axis.text.x = element_text(angle = 30,vjust = 1,hjust=.7))
```



3.3) canais mais comuns, facetear por sexo (2)

```{r}

  df_compras%>%
  left_join(df_clientes) %>%
  left_join(df_produtos_valores) %>%  
  select(canal,Sexo,ValorNum) %>%
  group_by(canal,Sexo) %>%
  summarize(ValorTotal=sum(ValorNum)) %>%
    
# GERA O GRÁFICO
  
  ggplot(aes(canal,ValorTotal,fill=canal)) +
  geom_col() +
  facet_wrap(nrow=3,ncol=3,facets=vars(Sexo),
             labeller=labeller(faixa_etaria=c(`F`="F",
                                           `M`="M"))) +
  labs(title="Canais de Vendas por Sexo 2019") +
  theme(legend.position = "none",
        axis.text.x = element_text(angle = 30,vjust = 1,hjust=.7))
```



3.4) 5 titulos mais comprados por estado

```{r}

  df_compras%>%
  left_join(df_clientes) %>%
  left_join(df_produtos_valores) %>%  
  select(Titulo,estado,ValorNum) %>%
  group_by(estado,Titulo) %>%
  summarize(ValorTotal=sum(ValorNum)) %>%
  arrange(estado,desc(ValorTotal)) %>%
  top_n(5)
    

```




4) Join com nova tabela

4.1) Challenge: usando a tabela produtos_custos, reportar o lucro total em 2019.

Carga do Data Frame de Lucro

```{r}

df_produto_custos <- read.csv("/cloud/project/data/produto_custos.csv")
df_produtos_custos_valores <- df_produto_custos %>%
  mutate(ValorBruto = converte_valor(ValorBruto)) 

```


```{r}

# Sumarizacao por estado

df_compras_faixa_etaria %>%
left_join(df_clientes) %>%
left_join(df_produtos_custos_valores) %>%
select(estado,ValorBruto)  %>% 
group_by(estado) %>%
summarize(Valor_Bruto=sum(ValorBruto))  
 
lucrototal <- sum(df_produtos_custos_valores$ValorBruto)
lucrototal


```




4.2) salvar resultado como "lucro_2019.csv"


```{r}
ano_ <- 2019
lucro <- lucrototal
tabela <- data.frame(Ano = ano_, LucroAnual = lucro)
write.csv(tabela, "/cloud/project/data/lucro_2019.csv", row.names = FALSE)

```


4.3) Reportar o lucro total por estado.

```{r}

lucro_por_estados <- df_compras_faixa_etaria %>%
left_join(df_clientes) %>%
left_join(df_produtos_custos_valores) %>%
select(estado,ValorBruto)  %>% 
group_by(estado) %>%
summarize(Valor_Bruto=sum(ValorBruto)) 

lucro_por_estados

```



4.4) salvar como "lucro_por_estado_2019.csv"

```{r}

write.csv(lucro_por_estados, "/cloud/project/data/lucro_por_estados_2019.csv", row.names = FALSE)

```


5) Outros

5.1) Qual o nome+sobrenome do cliente com maior consumo em cada estado? Listar tb o consumo

```{r}

  df_compras%>%
  left_join(df_clientes) %>%
  left_join(df_produtos_valores) %>%  
  select(id_cliente,estado,ValorNum) %>%
  group_by(estado,id_cliente) %>%
  summarize(ValorTotal=sum(ValorNum)) %>%
  arrange(estado,desc(ValorTotal)) %>%
  top_n(1)
  
    

```





