---
title: "PUC MDT Data Science 2020 Aula 08 -- Graficos"
output: html_document
---

```{r}
library(tidyverse)
library(ggridges)
library(plotly)
```

# Dataset 1: Carros

```{r}
df_carros <- read_csv("data/carros.csv")
df_carros %>% glimpse
```

Dicionário de dados

- Manufacturer: marca
- model: modelo
- displ: cilindrada (em litros)
- year: ano de fabricação
- cyl: número de cilindros
- trans: tipo de câmbio
- drv: tração:
  - f = front-wheel (dianteira),
  - r = rear wheel (traseira)
  - 4 = (4x4)
- cty: milhas por galão (cidade)
- hwy: milhas por galão (estrada)
- fl: tipo de combustível: 
  - e: ethanol E85,
  - d: diesel,
  - r: regular,
  - p: premium,
  - c: natural gas
- class: tipo de veículo

Grafa marcas

aes() = aesthetics = estética

```{r}
df_carros %>%
  count(manufacturer) %>%
  ggplot(aes(x=manufacturer,y=n)) +
  geom_col()
```

```{r}
df_carros %>%
  ggplot(aes(x=manufacturer)) +
  geom_bar()
```

```{r}
df_carros %>%
  mutate(manufacturer=manufacturer%>%fct_infreq()%>%fct_rev) %>%
  ggplot(aes(y=manufacturer,fill=manufacturer)) +
  geom_bar() +
  theme(legend.position = "none")
```

Estudem o pacote forcats (das funções fct_*, incluso no tidyverse).

```{r}
df_carros %>%
  mutate(manufacturer=manufacturer%>%fct_infreq()%>%fct_rev) %>%
  ggplot(aes(x=manufacturer,fill=manufacturer)) +
  geom_bar() +
  coord_flip() +
  theme(legend.position = "none")
```

Diagrama de dispersão: milhas/galao vs cilindrada 

```{r}
df_carros %>%
  ggplot(aes(x = displ, y = hwy, color=manufacturer)) +
  geom_point() +
  labs(x="cilindrada (litros)",y="efficiencia (milhas/galão)")
```

Faceteamento por tipo de carro

```{r}
df_carros %>%
  ggplot(aes(x = displ, y = hwy,color=manufacturer)) + 
  geom_point() + 
  facet_wrap(~class, ncol = 2) +
  labs(title="Faceteamento para a PUC",
       x="cilindrada",y="milhas por galão")
```

# Dataset 2 - Gapminder

Hans Rosling

```{r}
df_gapminder <- read_csv("data/gapminder.csv")
df_gapminder %>% glimpse
```

Dicionario de dados:

- country: país
- continent: continente
- year: ano
- lifeExp: expectativa de vida
- pop: populacao
- gdpPercap

Mostra todos os países

```{r}
df_gapminder%>%count(country)
```

```{r}
df_gapminder %>% count(country,sort=T)
```

```{r}
df_gapminder %>% count(year,sort=T)
```

## Line graphs

Plota populacao do Brasil vs ano

```{r}
df_gapminder %>%
  filter(country=="Brazil") %>%
  ggplot(aes(x=year,y=pop,size=pop)) +
  geom_line(color="blue",size=1) +
  geom_point(color="red")
```

Plota populacao do Brasil e Estados Unidos vs ano

```{r}
df_gapminder %>%
  filter(country %in% c("Brazil","United States","Argentina")) %>%
  ggplot(aes(x=year,y=pop,color=country)) +
  geom_point() +
  geom_line()
```

## Dispersão

Mostra relação entre PIB-per-capita vs expectativa-de-vida para o ano de 1952.

```{r}
df_gapminder %>%  
  filter(year=="1952") %>%
  ggplot(aes(x=gdpPercap, y=lifeExp)) +
  geom_point() +
  labs(x="PIB per capita",y="expectativa de vida (anos)")
```

Localizando o outlier de PIB

```{r}
df_gapminder %>% 
  filter(year==1952,
         gdpPercap>90000)
```

```{r}
df_gapminder %>% 
  filter(country=="Kuwait") %>%
  ggplot(aes(x=year,y=gdpPercap)) +
  geom_line() +
  geom_point()
```


Remove o outlier

```{r}
df_gapminder %>% 
  filter(year==1952,
         gdpPercap<30000) %>%
  ggplot(aes(x=gdpPercap, y=lifeExp)) +  
  geom_point() +
  labs(x="PIB per capita",y="expectativa de vida (anos)")
```

Mostra tendencia

```{r}
df_gapminder %>% 
  filter(year==1952,
         gdpPercap<30000) %>%
  ggplot(aes(x=gdpPercap, y=lifeExp)) +  
  geom_point() +
  geom_smooth()
```

Colore os pontos por `continent`.

```{r}
df_gapminder %>% 
  filter(year==1952,
         gdpPercap<100000) %>%
  ggplot(aes(x=gdpPercap, y=lifeExp,color=continent)) +  
  geom_point() +
  geom_smooth(aes(color=NA)) +
  labs(title="Exp de vida x PIB per capita para o ano de 1952",
       x="pib per capita ($)",  y="exp. de vida (anos)")
```

Fazer tamanho dos círculos proporcional à população do país (`pop`). Circulos transparentes.
  
```{r}
df_gapminder %>% 
  filter(year==1952,
         gdpPercap<100000) %>%
  ggplot(aes(x=gdpPercap, y=lifeExp, color=continent, size=pop)) +  
  geom_point(alpha=.6)
```

Criar pop-ups interativos

```{r}
p <- df_gapminder %>% 
  filter(year==1952,
         gdpPercap<100000) %>%
  ggplot(aes(x=gdpPercap, y=lifeExp,fill=continent,size=pop)) +  
  geom_point(alpha = 0.8) +
  scale_size(guide=F)

p %>% ggplotly
```

# Dataset 3 - Airbnb

```{r}
df_air_bnb <- read_csv("data/airbnb.csv")
df_air_bnb %>% glimpse
```

Dicionario de dados:

- resid: um id da residencia
- price: o preço de venda
- categoria: tipo de residencia
   - "apt": apartamento
   - "house": casa
   - "room": quarto
- brk: inclui cafe da manha? (T/F)

Histograma dos preços:
  
```{r}
df_air_bnb %>%
  ggplot(aes(price)) +
  geom_histogram(fill="blue",color="black")
```

Preços são log-normais, colore, bota borda

```{r}
df_air_bnb %>%
  ggplot(aes(price)) +
  geom_histogram(fill="blue",color="black") +
  scale_x_log10()
```

Altera o numero de bins

```{r}
df_air_bnb %>%
  ggplot(aes(price)) +
  geom_histogram(fill="blue",color="black",bins=10) +
  scale_x_log10()
```

Gráfico de densidade

```{r}
df_air_bnb %>%
  ggplot(aes(price)) +
  geom_density(fill="red",color="black",alpha=.5) +
  scale_x_log10()
```
  
Gráfico de densidade por tipo

```{r}
df_air_bnb %>%
  filter(categoria!="apt") %>%
  ggplot(aes(price,fill=categoria)) +
  geom_density(color="black",alpha=.5) +
  scale_x_log10()
```

Ridge plot

```{r}
df_air_bnb %>%
  ggplot(aes(x=price,y=categoria,fill=categoria)) +
  geom_density_ridges(alpha=.5) +
  scale_x_log10()
```

Boxplot de distribuição de preços

```{r}
df_air_bnb %>%
  ggplot(aes(x=categoria,y=price,fill=categoria)) +
  geom_boxplot() +
  scale_y_log10()
```

Adiciona nuvem de amostras e "cintura" 

```{r}
df_air_bnb %>%
  sample_frac(size=.1) %>%
  ggplot(aes(x=categoria,y=price,fill=categoria)) +
  geom_boxplot(notch=T) +
  geom_jitter(color="black", width=.2, size=.2, alpha=.3) +
  scale_y_log10()
```

Boxplot com plotly

```{r}
p <- df_air_bnb %>%
  sample_frac(size=.1) %>%
  ggplot(aes(x=categoria,y=price,fill=categoria)) +
  geom_boxplot(notch=T) +
  geom_jitter(color="black", width=.2, size=.2, alpha=.3) +
  scale_y_log10()
ggplotly(p)
```

Violin plot

```{r}
p <- df_air_bnb %>%
  sample_frac(size=.1) %>%
  ggplot(aes(x=categoria,y=price,fill=categoria)) +
  geom_violin() +
  geom_jitter(color="black", width=.2, size=.2, alpha=.3) +
  scale_y_log10() +
  theme(legend.position = "none")
ggplotly(p)
```

This is the END