---
title: "PUC MDT Data Science 2020 Aula 08 -- Exercicios"
output: html_document
---

```{r}
library(tidyverse)
library(ggridges)
library(plotly)
```

# Dataset 1: Carros

```{r}
df_carros <- read_csv("data/carros.csv")
df_carros %>% glimpse
```

Fazer Gráficos:

1.1 Barras da frequencia de tipo de combustivel
1.2 Que é o carro compacto com maior eficiencia de combustivel na estrada (hwy), e na cidade (cty)
1.3 Grafico faceteado de eficiencia na cidade (cty) vs cilindrada (displ) faceteado por tipo de transmissao (trans)

# Dataset 2: Gapminder

```{r}
df_gapminder <- read_csv("data/gapminder.csv")
df_gapminder %>% glimpse
```

2.1 Mostrar num mesmo grafico a evolucao do PIB per capita da Argentina, Chile, e Paraguay por ano
2.2 Grafar populacoes de cada continente vs ano. cada linha deve ter sua propria cor. Dica: preparar dados com group_by e summarize.
2.3 Fazer 2.1 e 2.2 iterativos com plotly

# Dataset 3: Airbnb

```{r}
df_air_bnb <- read_csv("data/airbnb.csv")
df_air_bnb %>% glimpse
```

3.1 Fazer histograma de preços só de apartamentos com escala horiz. logaritmica, com cor interior vermelha, e 20 bins.
3.2 Fazer histograma de preços para os tres tipos de apartamento (com transparencia e escala horiz log) faceteado por cafe da manha (brk)
3.3 Fazer um ridge plot para categoria "apt" com esc. horiz. log, com cada ridge correspondendo a cafe da manha (brk)

# Dataset 4: salaries 

4.0 Carregar a tabela "salaries.csv" no diretorio "data", criando `df_salaries`.

4.1 Fazer boxplot de salarios vs sexo. nao usar escala logaritmica. colocar notch no boxplot, e colorir (fill) com o sexo.
4.2 Grafico frequencial de barras dos ranks
4.3 Fazer um diagrama de dispersao entre salario vs yrs.since.phd? existe alguma correlacao?