---
title: "PUC MDT Data Science 2020 Aula 08 -- Exercicios"
output: html_document
---

```{r}
library(tidyverse)
library(ggridges)
library(plotly)
```

# Dataset 1: Carros

```{r}
df_carros <- read_csv("data/carros.csv")
df_carros %>% glimpse
```

Fazer Gráficos:

1.1 Barras da frequencia de tipo de combustivel

```{r}
df_carros %>%
  mutate(fl=fl%>%fct_infreq()%>%fct_rev) %>%
  ggplot(aes(x=fl,fill=fl)) +
  geom_bar() +
  coord_flip() +
  labs(title="Tipo de Combustivel", x="Tipo de Combustivel", y="Quantidade")+
  theme(legend.position = "none")
```



1.2 Que é o carro compacto com maior eficiencia de combustivel na estrada (hwy), e na cidade (cty)

```{r}
df_carros %>%
  filter(class=="compact") %>%
  arrange(desc(hwy)) %>%
  head(1)
  
 
```

```{r}
df_carros %>%
  filter(class=="compact") %>%
  arrange(desc(cty)) %>%
  head(1)
 
```




1.3 Grafico faceteado de eficiencia na cidade (cty) vs cilindrada (displ) faceteado por tipo de transmissao (trans)


```{r}
df_carros %>%
  ggplot(aes(x = cty, y = displ,color=manufacturer)) + 
  geom_point() + 
  facet_wrap(~trans, nrow = 2) +
  labs(title="Eficiencia na cidade (cty) vs cilindrada (displ)",
       x="eficiencia",y="cilindrada")+
  theme(legend.position = "none")
```


# Dataset 2: Gapminder

```{r}
df_gapminder <- read_csv("data/gapminder.csv")
df_gapminder %>% glimpse
```

2.1 Mostrar num mesmo grafico a evolucao do PIB per capita da Argentina, Chile, e Paraguay por ano

```{r}
df_gapminder %>%
  filter(country %in% c("Chile","Paraguay","Argentina")) %>%
  ggplot(aes(x=year,y=gdpPercap,color=country)) +
  geom_point() +
  geom_line()
```




2.2 Grafar populacoes de cada continente vs ano. cada linha deve ter sua propria cor. Dica: preparar dados com group_by e summarize.


```{r}
df_gapminder %>%
  group_by(continent,year)%>%
  summarise(Total=sum(pop)) %>%
  ggplot(aes(x=year,y=Total,color=continent)) +
  geom_point() +
  geom_line()
```



2.3 Fazer 2.1 e 2.2 iterativos com plotly


```{r}
p <- df_gapminder %>%
  filter(country %in% c("Chile","Paraguay","Argentina")) %>%
  ggplot(aes(x=year,y=gdpPercap,color=country)) +
  geom_point() +
  geom_line()

p %>% ggplotly

```



```{r}
p <- df_gapminder %>%
  group_by(continent,year)%>%
  summarise(Total=sum(pop)) %>%
  ggplot(aes(x=year,y=Total/1000000,color=continent)) +
  geom_point() +
  geom_line()  +
  labs(title="População do Continente por Ano",
       x="Ano",y="Pop em Milhão")

p %>% ggplotly()

```



```{r}
p <- df_gapminder %>%
  group_by(continent,year)%>%
  summarise(Total=sum(pop)) %>%
  ggplot(aes(x=year,y=Total/1000000,color=continent)) +
  geom_point() +
  geom_line()  +
  scale_y_log10() +
  labs(title="População do Continente por Ano",
       x="Ano",y="Pop em Milhão")

p %>% ggplotly()

```




# Dataset 3: Airbnb

```{r}
df_air_bnb <- read_csv("data/airbnb.csv")
df_air_bnb %>% glimpse
```

3.1 Fazer histograma de preços só de apartamentos com escala horiz. logaritmica, com cor interior vermelha, e 20 bins.
3.2 Fazer histograma de preços para os tres tipos de apartamento (com transparencia e escala horiz log) faceteado por cafe da manha (brk)
3.3 Fazer um ridge plot para categoria "apt" com esc. horiz. log, com cada ridge correspondendo a cafe da manha (brk)

# Dataset 4: salaries 

4.0 Carregar a tabela "salaries.csv" no diretorio "data", criando `df_salaries`.

4.1 Fazer boxplot de salarios vs sexo. nao usar escala logaritmica. colocar notch no boxplot, e colorir (fill) com o sexo.
4.2 Grafico frequencial de barras dos ranks
4.3 Fazer um diagrama de dispersao entre salario vs yrs.since.phd? existe alguma correlacao?