---
title: "PUC MDT Data Science Aula 10 -- Exercicios"
output: html_document
---

```{r setup, include=FALSE}
knitr::opts_chunk$set(echo = TRUE)
```

# Parte 01: emails

```{r}
df_emails <- read_csv("data/email_edges.csv",col_types = "iii")
df_emails_users <- read_csv("data/email_nodes.csv")
```

## Processamento com tidyverse

1) Quais os nomes dos 5 usuarios com mais emails enviados? (usar group_by, summarize, left_join)
```{r}
df_emails_enviados <- df_emails %>% 
  left_join(df_emails_users,by=c(from="id")) %>% 
  group_by(name) %>% 
  summarise(total_email = sum(emails)) %>% 
  arrange(desc(total_email)) %>% 
  head(5)
df_emails_enviados

```

2) Para cada um dos 5 acima, quais os nomes de seus 3 principais destinatários? (usar group_by com duas colunas)

```{r}
df_emails %>% 
  left_join(df_emails_users,by=c(from="id")) %>%
  semi_join(df_emails_enviados, by="name") %>% 
  group_by(name,to) %>% 
  summarise(total_email = sum(emails)) %>% 
  ungroup() %>% 
  arrange(desc(total_email)) %>% 
  group_by(name) %>% 
  top_n(3,total_email) %>% 
  arrange(name) %>% 
  rename(name_from=name) %>%
  left_join(df_emails_users %>% rename(name_to=name),by=c(to="id")) %>% 
  select(name_from,name_to,total_email)
```


3) Quais 5 usuários receberam o menor numero de emails?
```{r}
df_emails %>% 
  left_join(df_emails_users %>% rename(name_to=name),by=c(to="id")) %>% 
  group_by(name_to) %>% 
  summarise(total_email = sum(emails)) %>% 
  arrange(total_email) %>% 
  head(5)

```

4) Quais usuários tem o maior número de destinatários únicos?
```{r}
df_emails %>%
  group_by(from,to) %>% 
  summarise(total_email=sum(emails)) %>% 
  count(from) %>% 
  arrange(desc(n)) %>% 
  left_join(df_emails_users,by=c(from="id")) %>% 
  select(name,n)
```


## Visualização

1) Mostrar gráfico com bolinhas coloridas por 'cargo'
2) No rótulo de cada nó, colocar nome+cargo. por exemplo: "josé+gerente". dica: str_c(nome,"\n",cargo))
3) Experimentar com todos os 7 layouts, escolher o melhor.

# Parte 02: Enron

```{r}
df_enron <- read_csv("data/email_enron2.csv", col_types = "iii")
gr_enron <- gr_enron <- df_enron %>% as_tbl_graph(directed=F)
```

1) Fazer ggplot com o numero de emails enviados pelos 5 usuarios com mais emails disparados
2) Quais os 5 usuarios que mais receberam emails?
3) adicionar a `gr_enron` atributo de grupo e de centralidade.
4) quem é o nó com maior centralidade? e com menor?
5) quantos grupos distintos há?
6) plotar grafo da enron com bolinhas coloridas pelo grupo
