---
title: "PUC MDT Data Science Aula 10 -- Exercicios"
output: html_document
---

```{r setup, include=FALSE}
knitr::opts_chunk$set(echo = TRUE)
```


```{r}
library(tidyverse)
library(igraph)
library(tidygraph)
library(ggraph)
```


# Parte 01: emails

```{r}
df_emails <- read_csv("data/email_edges.csv",col_types = "iii")
df_emails_users <- read_csv("data/email_nodes.csv")
```

## Processamento com tidyverse

1) Quais os nomes dos 5 usuarios com mais emails enviados? (usar group_by, summarize, left_join)

```{r}
Cinco_mais_email_enviados <- df_emails %>%
    left_join(df_emails_users,by=c(from="id")) %>%
    group_by(name) %>%
    summarise(Total_email=sum(emails)) %>%
    #rename(Name_from=name) %>%
    arrange(desc(Total_email)) %>%
    head(5)
```



2) Para cada um dos 5 acima, quais os nomes de seus 3 principais destinatários? (usar group_by com duas colunas)

```{r}
    df_emails %>%
    left_join(df_emails_users,by=c(from="id")) %>%
    semi_join(Cinco_mais_email_enviados, by="name") %>%
    group_by(name,to) %>%
    arrange(desc(emails)) %>%
    group_by(name) %>% 
    top_n(3,emails) %>% 
    arrange(name) %>% 
    rename(name_from=name) %>%
    left_join(df_emails_users %>% rename(name_to=name),by=c(to="id")) %>% 
    select(name_from,name_to,emails)

```



3) Quais 5 usuários receberam o menor numero de emails?


```{r}
Cinco_mais_email_recebidos <- df_emails %>%
    left_join(df_emails_users,by=c(to="id")) %>%
    group_by(name) %>%
    summarise(Total_email=sum(emails)) %>%
    rename(Name_to=name) %>%
    arrange(desc(Total_email)) %>%
    head(5)
```




4) Quais usuários tem o maior número de destinatários únicos?


```{r}
df_emails %>%
  group_by(from,to) %>%
  summarise(emails) %>%
  count(from) %>%
  arrange(desc(n)) %>%
  left_join(df_emails_users,by=c(from="id")) %>%
  select(n,name,from) %>%
  rename(Name_from=name) %>%
  select(Name_from,n)

```




## Visualização

1) Mostrar gráfico com bolinhas coloridas por 'cargo'


Faz lookup para atribuir nomes dos funcionarios na ordem q os nós foram criados.

```{r}
df_lookup <- tibble(id=V(gr_emails)$name %>% as.integer) %>%
  left_join(df_emails_users)
df_lookup
```

Atribui caracteristicas dos usuarios aos vertices na ordem correta

```{r}
V(gr_emails)$nome <- df_lookup$name
V(gr_emails)$sex <- df_lookup$sex
V(gr_emails)$cargo <- df_lookup$cargo
```


```{r}
gr_emails %>%
  ggraph(layout = 'fr') + 
  geom_edge_fan(aes(start_cap = label_rect(node1.name),
                     end_cap = label_rect(node2.name)), 
                 arrow = arrow(length = unit(4, 'mm'))) +
  geom_node_point(aes(color=cargo),size=10) +
  geom_node_text(aes(label = nome)) +
  theme(legend.position = "none")
```



2) No rótulo de cada nó, colocar nome+cargo. por exemplo: "josé+gerente". dica: str_c(nome,"\n",cargo))



```{r}
gr_emails %>%
  ggraph(layout = 'fr') + 
  geom_edge_fan(aes(start_cap = label_rect(node1.name),
                     end_cap = label_rect(node2.name)), 
                 arrow = arrow(length = unit(4, 'mm'))) +
  geom_node_point(aes(color=cargo),size=10) +
  geom_node_text(aes(label = str_c(nome,"\n",cargo))) +
  theme(legend.position = "none")
```





3) Experimentar com todos os 7 layouts, escolher o melhor.



```{r}

tipos = c("star", "circle", "grid", "sphere", "kk", "fr", "mds", "lgl")
gr_emails %>%
  ggraph(layout = tipos[7]) + 
  geom_edge_fan(aes(start_cap = label_rect(node1.name),
                     end_cap = label_rect(node2.name)), 
                 arrow = arrow(length = unit(4, 'mm'))) +
  geom_node_point(aes(color=cargo),size=10) +
  geom_node_text(aes(label = str_c(nome,"\n",cargo))) +
  theme(legend.position = "none")
```




# Parte 02: Enron

```{r}
df_enron <- read_csv("data/email_enron2.csv", col_types = "iii")
gr_enron <- gr_enron <- df_enron %>% as_tbl_graph(directed=F)
```

1) Fazer ggplot com o numero de emails enviados pelos 5 usuarios com mais emails disparados
2) Quais os 5 usuarios que mais receberam emails?
3) adicionar a `gr_enron` atributo de grupo e de centralidade.
4) quem é o nó com maior centralidade? e com menor?
5) quantos grupos distintos há?
6) plotar grafo da enron com bolinhas coloridas pelo grupo
